【裁判字號】    95,訴,1743
【裁判日期】    951213
【裁判案由】    確認公法上法律關係成立（不成立）
【裁判全文】
臺北高等行政法院裁定
                                     95年度訴字第01743號
原      告  甲○○
訴訟代理人  施中川律師
被      告  臺北縣烏來鄉公所
代  表  人  乙○○（鄉長）
訴訟代理人  侯水深律師
            張沐芝律師
上列當事人間因確認公法上法律關係成立事件，本院裁定如下：
    主  文
原告之訴駁回。
訴訟費用由原告負擔。
    理  由
一、按原告之訴，其訴訟事件不屬於行政法院之權限或其訴不備
    訴訟要件者，除其情形可以補正者，審判長應定期間先命補
    正外，行政法院應以裁定駁回之，行政訴訟法第107條第1項
    第1 款定有明文。又行政機關如居於國庫之地位與人民間成
    立私經濟之法律關係，雖其一方為行政機關，但該機關因該
    法律關係所為之意思表示並非行政處分，如人民對於該行政
    機關之意思表示有所爭執，仍應依民事爭訟程序解決，而不
    得提起行政爭訟。另「人民不服行政官署之處分，固得循訴
    願程序以求救濟。但行政官署就其與人民間私法關係所為之
    意思表示，則屬私法上之行為，不得視為基於公法上權力服
    從關係之處分。人民對之如有爭執，應依民事訴訟程序訴請
    普通法院裁判…」最高行政法院（87年9月1日改制前為行政
    法院）著有57年度判字第472號判例可資參照。
二、本件原告起訴意旨略以：原告於民國（下同）93年間為響應
    臺北縣上寶慈善協會（下稱上寶協會）舉辦之遷葬孤墳及淨
    化水源公益慈善活動，於同年11月間購置納骨塔位並委託上
    寶協會捐贈予被告，用以協助被告辦理水源地無主孤墳之遷
    葬並淨化水源地環境。經被告於93年11月12日以北縣烏民字
    第0930011611號函承諾允受，並於93年11月16日辦理捐贈標
    的權利移轉完竣。渠料被告嗣後於95年4 月10日委託格法理
    通事務所函知原告撤銷前開捐贈法律關係，而原告與被告間
    所訂立之捐贈契約，其目的在於辦理水源地無主孤墳之遷葬
    並淨化水源地環境，具有公益目的，屬公法契約，而兩造就
    系爭贈與契約是否經合法撤銷生有爭執，致原告之捐贈關係
    不確定，進而使原告權利可能受有侵害，而該不確定之狀態
    可因確認判決而除去，是原告有即受確認判決之法律上利益
    ，為此提起本件行政訴訟，求為判決兩造間之捐贈契約關係
    成立云云。
三、次按判別行政契約或私經濟契約，應以該契約之權利義務之
    設定、變更及消滅等方面之變動究竟發生公法或私法上之效
    果為斷，其判別標準原則上應以契約之標的為準，如仍無法
    解決始兼以契約之目的為準（吳庚著行政法之理論與實用增
    訂8 版第423 頁參照）。經查，本件原告係為響應訴外人上
    寶協會舉辦之納骨塔位義賣捐贈活動，購買系爭納骨塔位捐
    贈被告一節，有上寶協會93年10月16日上寶慈善協字第9310
    16001 號函、被告93年11月12日臺北縣烏民字第0930011611
    號函、93年11月19日臺北縣烏民字第0930011884號函附卷可
    參，據此，原告捐贈系爭納骨塔位既係為響應上寶協會弘揚
    佛法、發揚固有倫理道德、執行社會慈善救濟事業而為，並
    非以設定、變更或消滅行政法上法律關係；兩造締訂系爭納
    骨塔位贈與契約，復係立於平等地位，同受私法之支配，且
    非以行政法上之法律關係為契約標的，達成發生、變更或消
    滅行政法上之權利或義務之合意，兩造所為自屬私經濟之契
    約行為。原告（即贈與人）如對於系爭贈與契約之訂立與解
    除有所爭執，應循民事訴訟程序向該管司法機關（民事法院
    ）訴請審判以求救濟，要不得以行政救濟程序，爭認私權。
四、綜上所述，系爭納骨塔位贈與契約核屬私法契約，原告提起
    本件行政訴訟求為判決確認兩造間之贈與契約關係成立，顯
    不合法，且無從命補正，自應予以駁回。
五、據上論結，本件原告之訴不合法，爰依行政訴訟法第104 條
    、民事訴訟法第95條、第78條之規定，裁定如主文。
中    華    民    國    95    年    12    月    13    日
                      第一庭審判長法  官  王立杰
                                  法  官  劉錫賢
                                  法  官  周玫芳
上為正本係照原本作成。
如不服本裁定，應於送達後10日內向本院提出抗告狀（須按他造
人數附繕本）。
中    華    民    國    95    年    12    月    13    日
                                  書記官  何閣梅


司法院資訊處製作；財團法人民間司法改革基金會備份。
